【裁判字號】    95,苗小,419
【裁判日期】    951025
【裁判案由】    侵權行為損害賠償
【裁判全文】
臺灣苗栗地方法院民事小額判決         95年度苗小字第419號
原      告  乙○○
被      告  甲○○
                        4巷5.
上列當事人間請求侵權行為損害賠償事件，本院於民國95年10月
11日言詞辯論終結，判決如下：
    主  文
被告應給付原告新臺幣貳萬貳仟玖佰捌拾元，及自民國九十五年
六月十六日起至清償日止，按年息百分之五計算之利息。
原告其餘之訴駁回。
訴訟費用新臺幣壹仟元，由被告負擔新臺幣陸佰肆拾元，餘由原
告負擔。
本判決原告勝訴部分得假執行。
    事實及理由
一、原告起訴主張：被告於民國95年2 月26日10時05分許，駕駛
    車牌號碼435 －AR號自小貨車在國道一號高速公路南下149.
    3 公里三義交流道出口前，因疏未注意車前狀況，自後追撞
    訴外人沈陳素貞所有，由原告所駕駛之車牌號碼Y6－1803號
    自小客車（以下簡稱系爭車輛），致系爭車輛受損，經祥順
    汽車服務廠以新臺幣（下同）36,300元修繕完畢，其中零件
    費為14,800元，工資為21,500元。訴外人沈陳素貞已將系爭
    車輛受損之損害賠償請求權讓與原告，為此依債權讓與及侵
    權行為之法律關係，請求被告賠償如訴之聲明所示之金額及
    利息等語。並聲明：被告應給付原告36,300元，及自起訴狀
    繕本送達翌日即民國95年6 月16日起至清償日止，按年息百
    分之5 計算之利息。
二、被告則以：本件車禍係因原告於第三外車道違規未打燈號轉
    出交流道，且停在那裡，被告才會追撞系爭車輛，原告違規
    肇致本件事故發生，不應要求被告賠償。另車禍發生後，車
    輛已移動而未畫現場圖，台灣省竹苗區車輛行車事故鑑定委
    員會之鑑定意見書不足採，且如卷第21頁所示交通事故談話
    紀錄表之記載為警察所寫，被告當時不是這樣講的等語，資
    為抗辯。
三、原告主張被告於95年2 月26日10時05分許，駕駛車牌號碼43
    5 －AR號自小貨車在國道一號高速公路南下149. 3公里三義
    交流道出口前，自後追撞訴外人沈陳素貞所有，由原告所駕
    駛之系爭車輛，致系爭車輛受損，經祥順汽車服務廠以36,
    300 元修繕完畢，其中零件費為14,800元，工資為21,500元
    。訴外人沈陳素貞已將系爭車輛受損之損害賠償請求權讓與
    原告之事實，為被告所不爭執，並有原告所提汽車新領牌照
    登記書、估價單、統一發票、照片、民事聲請狀等件為證（
    見卷第7 至11頁、27至30頁及第36頁），且有內政部警政署
    國道公路警察局第二警察隊函附之道路交通事故調查報告表
    、談話紀錄表及現場照片（詳卷第17至24頁）在卷可佐，自
    堪信為真實。
四、原告主張被告於前開時地駕車因疏未注意車前狀況，自後追
    撞系爭車輛，被告為有過失等情，雖為被告所否認，並以前
    詞置辯。惟查，本件車禍事故肇事責任經被告聲請送鑑定結
    果，被告駕駛自小貨車未注意車前狀況追撞前車為肇事原因
    ，原告駕駛自小客車無肇事因素，有台灣省竹苗區車輛行車
    事故鑑定委員會函附之鑑定意見書（詳卷第48至50頁）附卷
    可稽，參以被告亦自陳其於前揭時地由北往南行駛於爬坡道
    ，見前方車不知什麼原因停車於爬坡道上，其見狀煞車不及
    停住而撞上系爭車輛肇事等語（詳卷第21頁），顯見原告上
    開主張為可採。被告空言辯稱本件車禍係因原告於第三外車
    道違規未打燈號轉出交流道，且停在那裡，被告才會追撞系
    爭車輛，原告違規肇致本件事故發生，不應要求被告賠償。
    另車禍發生後，車輛已移動而未畫現場圖，台灣省竹苗區車
    輛行車事故鑑定委員會之鑑定意見書不足採，且如卷第21頁
    所示交通事故談話紀錄表之記載為警察所寫，非被告所講云
    云，為無足採。又被告前揭所辯既無足採，則其請求重建現
    場或聲請就上揭鑑定結果送覆議，本院認無調查之必要，附
    此敘明。
五、按汽車、機車或其他非依軌道行駛之動力車輛，在使用中加
    損害於他人者，駕駛人應賠償因此所生之損害，民法第191
    條之2 前段定有明文。本件被告於前揭時地駕駛自小貨車，
    因疏未注意車前狀況，自後追撞系爭車輛，致系爭車輛受有
    損害，依前開規定，自應就系爭車輛之損害負損害賠償之責
    。
六、次按不法毀損他人之物者，被害人得請求賠償其物因毀損所
    減少之價額，民法第196 條定有明文；又物被毀損時，被害
    人除得依民法第196 條請求賠償外，並不排除民法第213 條
    至第215 條之適用，依民法第196 條請求賠償物被毀損所減
    少之價額，得以修復費用為估定標準，但以必要者為限，故
    修理材料以新品換舊品應予折舊，即以新零件更換舊零件之
    折舊部分，非屬必要費用，應予扣除（參照最高法院77年第
    9 次民事庭會議決議）。查系爭車輛遭被告所駕駛車輛撞及
    毀損，其所需修復費用其中工資為21,500元、零件費用為14
    ,800 元 之事實，固如前述，惟系爭車輛係於88年11月出廠
    ，有汽車新領牌照登記書影本在卷可憑，迄本件車禍發生時
    即95年2 月26日止，實際使用日數為6 年4 月，依前揭說明
    ，以新品換舊品而更換之零件，即應予折舊，而依行政院（
    79）財字第0670號、台（45）財字第1480號令所頒之「固定
    資產耐用年數表」及「固定資產折舊率表」之規定，系爭車
    輛之耐用年限為5 年，再依財政部（58）如財稅發字第1083
    號發佈之固定資產折舊採定率遞減法之計算方法，其每年應
    折舊千分之三六九，採用定率遞減法計算折舊者，其最後一
    年之折舊額，加歷年折舊累計額，其總和不得超過該資產成
    本原額之十分之九，故逾耐用年數之自小客車仍有相當於新
    品資產成本百分之十之殘值。本件系爭車輛既已逾耐用年數
    ，其修理之零件部分費用14,800元，扣除折舊額後，僅能就
    其中十分之一之殘值即1,480 元，認為係必要之零件修復費
    用，另工資部分為21,500元，合計必要之修復費用為22,980
    元，原告主張之車輛修復費用，在此範圍內，係屬必要之修
    復費用，逾此範圍，即非可採。
七、從而，原告依債權讓與及侵權行為之法律關係，訴請被告給
    付22,980元，及自起訴狀繕本送達翌日即95年6 月16日起至
    清償日止，按年息百分之5 計算之法定遲延利息，於法自屬
    有據，應予准許。其逾此部分之請求，即屬無據，應予駁回
    。
八、本件係訴訟標的金額在100,000 元以下之民事小額訴訟，本
    院為被告敗訴判決部分，應依民事訴訟法第436 條之20 規
    定，依職權宣告假執行。
九、據上論結，本件原告之訴為一部有理由，一部無理由，依民
    事訴訟法第436 條之23、第436 條第2 項、第79條前段、第
    436 條之20，判決如主文。
中    華    民    國    95    年    10    月    25    日
                  苗栗簡易庭法  官  王萬金
以上正本係照原本作成。
如對本判決上訴，須於判決送達後20日內向本院提出上訴狀。
                            書記官  劉碧雯
中    華    民    國    95    年    10    月    25    日


司法院資訊處製作；財團法人民間司法改革基金會備份。
